【裁判字號】    98,訴,808
【裁判日期】    980831
【裁判案由】    毒品危害防制條例
【裁判全文】
臺灣桃園地方法院刑事判決               98年度訴字第808號
公  訴  人  台灣桃園地方法院檢察署檢察官
被      告  甲○○
指定辯護人  本院公設辯護人  彭詩雯
上列被告因違反毒品危害防制條例案件，經檢察官提起公訴（98
年度偵字第8736號），本院判決如下：
    主  文
甲○○販賣第三級毒品，處有期徒刑貳年拾月。扣案如附表所示
之物，均沒收。
    事  實
一、甲○○明知愷他命（Ketamine，俗稱K 他命）為毒品危害防
    制條例所規定之第三級毒品，不得製造、運輸、販賣或轉讓
    ，惟其於民國98年1 月間因失業而無收入，竟基於販賣第三
    級毒品愷他命以營利之犯意，於98年4 月8 日晚間7 時許在
    其桃園縣中壢市○○街28巷2 號住處，向真實年籍不詳綽號
    「金毛」之成年男子（下稱「金毛」），一次以新台幣（下
    同）12,000元販入如附表所示愷他命（其中30包係每包400
    元購買，另附送5 包，故扣案35包愷他命合計以12,000元購
    買），計劃以每包500 元之價格，伺機販賣不特定之人牟利
    。嗣於98年4 月9 日凌晨0 時40分許，為警在桃園縣中壢市
    ○○路500 號1 樓前盤查而查獲，並扣得如附表所示愷他命
    （於甲○○身上扣得愷他命30包，另於甲○○所駕駛車號48
    99 -KS號自用小客車內方向盤前扣得愷他命5 包）。
二、案經桃園縣政府警察局中壢分局報請台灣桃園地方法院檢察
    署檢察官偵查起訴。
    理  由
甲、證據能力部分：
    按刑事訴訟法第159 條第1項：「被告以外之人於審判外之
    陳述，除法律有特別規定者外，不得作為證據」，其中所謂
    「法律有規定」包括同法第206 條（詳第159 條立法理由）
    。故法院或檢察官依同法選任鑑定人，該鑑定人所出具之書
    面報告，雖為被告以外之人於審判外所作之書面陳述，依立
    法意旨，仍具證據能力。本件檢察官囑託刑事警察局對於毒
    品實施鑑定，該局所提出之鑑定書自有證據能力（最高法院
    97年度台上字第4555號判決意旨參照）。查本件扣案愷他命
    先後經送請內政部警政署刑事警察局、憲兵司令部刑事鑑驗
    中心進行鑑定，內政部警政署刑事警察局所出具之98年4 月
    28日刑鑑字第0980052939號鑑定書及憲兵司令部刑事鑑驗中
    心所出具之98年7 月6 日憲直刑鑑字第0980001135號鑑定書
    （見本院98年度審訴字第1570號卷第14、15頁），依前開說
    明，自具證據能力。
乙、認定事實之理由及依據：
一、訊據被告甲○○坦承於上開時地以上開金額購入扣案愷他命
    （其中30包係每包400 元購買，另附送5 包，故扣案35包愷
    他命合計以12,000元購買），並擬以每包500 元出售，然未
    及售出即為警查獲之事實。又扣案愷他命，經內政部警政署
    刑事警察局鑑定結果，驗前總毛重34.32 公克，包裝塑膠袋
    總重約7.35公克，取0.25公克鑑定用罄，檢出愷他命成分，
    推估驗前總純質淨重約26.43 公克，有該局98年4 月28日刑
    鑑字第0980052939號鑑定書1 紙在卷可稽（見本院98年度審
    訴字第1570號卷第14頁）；另再送憲兵司令部刑事鑑驗中心
    鑑定，取樣0.0153公克鑑析用罄，餘淨重26.2575 公克，亦
    檢出愷他命成分，有該中心98年7 月6 日憲直刑鑑字第0980
    001135號鑑定書1 紙附卷可稽（見本院98年度審訴字第1570
    號卷第15頁）。此外，復有扣案愷他命照片1 張在卷可稽（
    見偵查卷第16頁）。被告自白應與事實相符，堪予採信。
二、至被告雖辯稱：伊買進來扣案毒品雖想出賣，但尚未賣掉等
    語，惟按販賣毒品罪之成立，不以販入後復行賣出為必要，
    只要以營利為目的，而有販入或賣出二者其一之行為，即足
    構成，雖未及賣出，仍屬販賣既遂（最高法院98年度台上字
    第3885號判決意旨參照）。查被告於警詢及本院審理時均供
    稱：伊因為失業才想要賣愷他命，伊係於98年4 月8 日晚間
    7 時購買扣案愷他命等語，而被告係於98年1 月間即已失業
    ，亦據被告於檢察官訊問及本院審理時陳明，則被告於購買
    扣案愷他命時，即係基於營利目的而販入愷他命，故被告本
    件基於營利目的而販入愷他命，雖未及賣出即遭查獲，然被
    告係為販賣而販入愷他命，自仍屬販賣愷他命既遂。
三、本件事證明確，被告犯行堪予認定，應依法論科。
四、論罪科刑：
（一）新舊法比較：最高法院95年5 月23日刑事庭第八次會議決
      議，關於法律變更之比較適用原則，於比較時應就罪刑有
      關之共犯、未遂犯、想像競合犯、牽連犯、連續犯、結合
      犯，以及累犯加重、自首減輕暨其他法定加減原因（如身
      分加減）與加減比例等一切情形，本於統一性及整體性原
      則，綜其全部罪刑之結果而為比較。被告行為後，毒品危
      害防制條例第4 條、第17條業已修正，並於98年5 月20日
      公布，依據中央法規標準法第13條：「法規明定自公布或
      發布日施行者，自公布或發布之日起算至第3 日起發生效
      力」規定，自公布日起算至第3 日（即98年5 月22日）起
      發生效力（最高法院98年度台上字第2889號判決發回意旨
      指明應注意新舊法之比較適用、台灣高等法院98年度上更
      （一）字第301 號、98年度上訴字第300 號、98年度上訴
      字第2110號、98年度上訴字第1830號、98年度上訴字第47
      4 號、97年度上訴字第4910號、98年度上訴字第875 號、
      97年度重上更（四）字第217 號、98年度上訴字第1687號
      等諸多判決，司法院96年6 月29日院台廳刑一字第098001
      4643號函均採相同見解）。據此，本案應依刑法第2 條第
      1 項「按行為後法律有變更者，適用行為時之法律，但行
      為後之法律有利於行為人者，適用最有利於行為人之法律
      」之規定而為比較，爰說明如下：
    1.查被告行為時之毒品危害防制條例第4 條第3 項規定：「
      製造、運輸、販賣第三級毒品者，處5 年以上有期徒刑，
      得併科新台幣5 百萬元以下罰金。」，修正後則規定：「
      製造、運輸、販賣第三級毒品者，處5 年以上有期徒刑，
      得併科新台幣7 百萬元以下罰金」。核修正後之規定，得
      併科之罰金顯已提高，應以被告行為時之規定對被告較為
      有利。
    2.被告行為時之毒品危害防制條例第17條規定：「犯第4 條
      第1 項至第4 項、第5 條第1 項至第4 項前段、第6 條第
      1 項至第4 項、第7 條第1 項至第4 項、第8 條第1 項至
      第4 項、第10條或第11條第1 項、第2 項之罪，供出毒品
      來源，因而破獲者，得減輕其刑。」修正後則規定：「（
      第1 項）犯第4 條至第8 條、第10條或第11條之罪，供出
      毒品來源，因而查獲其他正犯或共犯者，減輕或免除其刑
      。（第2 項）犯第4 條至第8 條之罪於偵查及審判中均自
      白者，減輕其刑。」核修正後之規定，第1 項除修正「因
      而破獲者」文字為「因而查獲其他正犯或共犯者」外，並
      刪除原條文「得減輕或免除其刑」之「得」字；第2 項則
      增列自白減輕其刑之規定，本件被告犯毒品危害防制條例
      第4 條第3 項之罪，且於偵查及審判中均自白，於量刑適
      用上，自以修正後之規定對被告較為有利。
    3.前引毒品危害防制條例第4 條第3 項、第17條之規定，係
      對法定刑度與減輕其刑之適用規定，自不宜割裂而分別為
      新舊法之適用，而按新舊法適用孰者對被告較為有利，應
      先審查應否諭知無罪，次審查應否諭知免訴不受理，再次
      則審查有無法定必應免刑之情形；如無前開情形，則比較
      新舊法之罪刑孰為最有利，有最高法院24年度民刑庭總會
      決議（二）可參。是以本案應就毒品危害防制條例第17條
      減輕或免除其刑之規定先為比較，依上開比較結果，係以
      修正後之該條例第17條對被告較為有利，本件被告之犯行
      ，自應全部適用98年5 月20日修正公布、同年月22日生效
      施行之毒品危害防制條例第4 條第3 項、第17條第2 項之
      規定處斷。
（二）查愷他命係毒品危害防制條例第2 條第2 項第3 款規定之
      第三級毒品。核被告甲○○所為，係犯毒品危害防制條例
      第4 條第3 項之販賣第三級毒品罪。至公訴人起訴書雖認
      被告係犯毒品危害防制條例第5 條第3 項之意圖販賣而持
      有第三級毒品罪嫌，惟被告係基於販賣第三級毒品愷他命
      之故意，販入第三級毒品愷他命，已如前述，且起訴書亦
      載明如上之犯罪事實，則公訴人起訴書所引上開起訴法條
      ，即有未洽，惟公訴人於本院審理時已更正起訴法條為毒
      品危害防制條例第4 條第3 項，是本院無庸變更起訴法條
      。又被告持有扣案愷他命行為時，毒品危害防制條例對持
      有愷他命尚無科處刑罰之規定，自無「為販賣之高度行為
      所吸收，不另論罪」之問題，一併敘明。被告於偵查及審
      判中均自白本件犯行，應依修正後毒品危害防制條例第17
      條第2 項規定，減輕其刑。按刑法第62條前段規定，對於
      未發覺之罪自首而受裁判者，得減輕其刑。此所謂「發覺
      」，並非以有偵查犯罪職權之機關或人員確知犯罪之人及
      其犯罪事實無誤為必要；如有確切之根據，得為合理之可
      疑者，即足當之（最高法院98年度台上字第4459號判決意
      旨參照）。又本件被告於上揭時地遭警查獲之原因，乃因
      警方實施擴大臨檢勤務，而對被告實施盤查，經警詢問是
      否有違禁物時，即交付扣案愷他命，其後警員見被告持有
      大量愷他命，合理懷疑疑被告係販賣毒品，經詢問被告後
      ，被告始坦承等情，業據證人即警員杜先明於本院審理時
      證述明確（見本院98年8 月20日審判筆錄第3 至5 頁），
      則員警依被告持有愷他命之數量非少，就被告涉及本件犯
      行，已屬有確切之根據，得為合理之可疑，是被告之犯行
      已經「發覺」，被告於警詢問下方自白販賣毒品犯行，自
      不符自首之要件，一併敘明。
（三）爰審酌被告年輕力壯，不思以正當途徑牟利，竟意圖營利
      而販入毒品，破壞善良社會風氣，並參酌其販賣之數量，
      而被告坦承上開事實，尚有悔意，被告未及售出即遭警查
      獲，所生損害尚屬有限等一切情狀，量處如主文所示之刑
      。
（四）沒收：
    1.按毒品危害防制條例第2 條第2 項規定，毒品依其成癮性
      、濫用性及對社會危害性分為四級，並就製造、運輸、販
      賣、意圖販賣而持有、以非法方法使人施用、引誘他人施
      用及轉讓等不同品項毒品之行為，分別定其處罰。至施用
      或持有第三、四級毒品，因其可罰性較低，故予除罪化，
      僅就施用及持有第一、二級毒品科以刑罰。惟鑑於第三、
      四級毒品均係管制藥品，特於同條例第11條之1 明定無正
      當理由，不得擅自持有；第18條第1 項後段復規定查獲之
      第三、四級毒品，無正當理由而擅自持有者，沒入銷燬之
      。從而，依同條例第18條第1 項後段應沒入銷燬之毒品，
      專指查獲之施用、持有第三、四級毒品而言；倘係查獲之
      製造、運輸、販賣、意圖販賣而持有、以非法方法使人施
      用、引誘他人施用或轉讓之第三、四級毒品，既屬同條例
      相關法條明文規定處罰之犯罪行為，即非該條項應沒入銷
      燬之範圍。又同條例第19條第1 項所定「供犯罪所用或因
      犯罪所得之物」，係指犯第4 條至第9 條、第12條、第13
      條或第14條第1 項、第2 項之罪所用或所得之物，不包括
      毒品本身在內，自不得為第三、四級毒品之沒收依據。同
      條例對於查獲之製造、運輸、販賣、意圖販賣而持有、以
      非法方法使人施用、引誘他人施用及轉讓第三、四級毒品
      之沒收，並無特別規定，如其行為已構成犯罪，則該毒品
      即屬不受法律保護之違禁物，應回歸刑法之適用，依刑法
      第38條第1 項第1 款之規定沒收之（最高法院96年度台上
      字第6867號判決意旨參照）。依上開說明，扣案如附表編
      號1 所示之物經鑑定結果，檢出第三級毒品愷他命成分，
      已如前述，因被告販賣該毒品已構成犯罪，則如附表編號
      1 所示之愷他命，即屬不受法律保護之違禁物，不問屬於
      犯罪行為人所有與否，仍應依刑法第38條第1 項第1 款之
      規定沒收之（至鑑驗用罄之愷他命，既已滅失，自無庸再
      予以宣告沒收）。
    2.扣案如附表編號2 所示之物，係被告所有，用於包裹毒品
      ，防止毒品裸露、潮濕，便於攜帶、販賣，而供本件販賣
      愷他命所用之物，均依毒品危害防制條例第19條第1 項前
      段規定宣告沒收。
據上論斷，應依刑事訴訟法第299 條第1 項前段，修正後毒品危
害防制條例第4 條第3 項、第17條第2 項、第19條第1 項前段，
刑法第2 條第1 項但書、第11條前段、第38條1 項第1 款，判決
如主文。
本案經檢察官陳仁傑到庭執行職務。
中    華    民    國    98    年    8     月    31    日
                  刑事第一庭審判長法  官  曾淑華
                                  法  官  俞力華
                                  法  官  鄭吉雄
以上正本證明與原本無異。
如不服本判決，應於判決送達後10日內向本院提出上訴狀（應附
繕本），其未敘述上訴理由者，應於上訴期間屆滿後20日內補提
理由書狀於本院，上訴於臺灣高等法院。
                                  書記官  劉宗源
中    華    民    國    98    年    8     月    31    日
附表：
┌──┬──────────┬────────────┬─────┐
│編號│    扣案物品名稱    │    重            量    │ 備  註   │
├──┼──────────┼────────────┼─────┤
│ 1  │第三級毒品愷他命    │白色晶體35包，實際總淨重│就K 他命毒│
│    │                    │26.97 公克，驗餘淨重26.5│品本身宣告│
│    │                    │675 公克                │沒收（鑑驗│
│    │                    │                        │用罄之K 他│
│    │                    │                        │命，已滅失│
│    │                    │                        │，不予沒收│
│    │                    │                        │）        │
├──┼──────────┼────────────┼─────┤
│ 2  │包裝如編號1 所示愷他│35包，總重約7.35公克    │被告所有供│
│    │命之塑膠袋          │                        │本件販賣第│
│    │                    │                        │三級毒品所│
│    │                    │                        │用之物    │
└──┴──────────┴────────────┴─────┘
附錄所犯法條：
毒品危害防制條例第4條第3項
製造、運輸、販賣第三級毒品者，處5 年以上有期徒刑，得併科
新臺幣7 百萬元以下罰金。


司法院資訊處製作；財團法人民間司法改革基金會備份。
